臺灣臺北地方法院民事裁定　　　　　　　100年度抗字第269號
抗　告　人　方秀琴
相　對　人　黃宏裕
上列當事人間聲請本票准許強制執行事件，抗告人對於中華民國
100年9月19日本院所為之100年度司票字第8955號民事裁定提起
抗告，本院裁定如下：
    主  文
抗告駁回。
抗告程序費用新臺幣壹仟元由抗告人負擔。
    理  由
一、按執票人向本票發票人行使追索權時，得聲請法院裁定後強
    制執行，票據法第123條定有明文。本票執票人，依上揭規
    定，聲請法院裁定許可對發票人強制執行，性質上係屬非訟
    事件，此項聲請之裁定及抗告法院之裁定，僅依非訟事件程
    序以審查強制執行許可與否，並無確定實體上法律關係存否
    之效力，如發票人就票據債務之存否有爭執時，應由發票人
    另提起確認之訴，以資解決，是關於本票之票款請求權有無
    罹於時效而消滅之事項，因涉及請求權時效有無中斷、如何
    計算等事實而待調查認定，並非單由票面外觀之形式上記載
    即得判斷，以非訟事件程序審查強制執行許可與否，既無確
    定實體法律關係存否之效力，此時效消滅之抗辯應屬實體上
    法律關係之抗辯，應非裁定法院所得審酌之事項（最高法院
    83年度台抗字第227號裁定意旨、臺灣高等法院暨所屬法院
    94年法律座談會民事類提案第15號意旨參照）。
二、本件相對人聲請意旨略以：其執有抗告人為發票人，如原裁
    定所示之本票1紙，並免除作成拒絕證書，詎於到期後經提
    示全部未獲付款，依票據法第123條聲請裁定許可強制執行
    等情，已據提出本票1紙為證，經原審依首開規定形式審酌
    相對人提出之系爭本票後，裁定予以准許。
三、本件抗告意旨則以：本件系爭本票已超過15年，已逾票據法
    規定本票時效3年之期間，其請求權已罹於消滅時效，應將
    相對人本票裁定之聲請駁回云云，並聲明原裁定廢棄。
四、相對人主張之事實，業於原審提出與所述相符之本票附卷為
    證，原審就系爭本票為形式上之審查，認其已具備本票各應
    記載事項，合於票據法第120條規定，屬有效之本票，乃裁
    定准許強制執行，並無不合。抗告人雖提出票據之時效抗辯
    ，惟消滅時效完成後之效力，係採抗辯權發生主義，債權於
    時效完成後，僅債務人於債權人請求時得拒絕給付而已，其
    債權本身仍然存在，此種拒絕給付之抗辯權，屬於實體法律
    關係之抗辯，尚非法院於非訟程序中所得審酌，依前開說明
    ，應由抗告人提起確認之訴，以資解決。是原裁定為形式上
    審查後據以裁定准予強制執行，並無不當，抗告人前揭抗辯
    ，均不足採。從而，抗告意旨執前詞指摘原裁定不當，求予
    廢棄，為無理由，應予駁回。
五、據上論結，本件抗告為無理由，依非訟事件法第46條、第21
    條第2項、第24條第1項，民事訴訟法第495條之1第1項、第
    449條第1項、第78條，裁定如主文。
中    華    民    國    100    年    11    月   15   日
                  民事第五庭   審判長法  官   薛中興
                                     法  官   鄧德倩
                                     法  官   洪純莉
以上為正本係照原本作成。
本裁定除以適用法規顯有錯誤為理由外，不得再抗告。如提起再
抗告，應於收受送達後10日內向本院提出再抗告狀，應同時表明
再抗告理由。
中    華    民    國    100    年    11    月   15   日
                                      書記官  邱美嫆